【裁判字號】    98,易,1584
【裁判日期】    990225
【裁判案由】    詐欺
【裁判全文】
臺灣高雄地方法院刑事判決              98年度易字第1584號
公  訴  人  臺灣高雄地方法院檢察署檢察官
被      告  乙○○
選任辯護人  王文雄律師
上列被告因詐欺案件，經檢察官提起公訴（98年度偵字第18859
號），本院判決如下：
    主  文
乙○○幫助犯詐欺取財罪，處拘役伍拾日，如易科罰金，以新台
幣壹仟元折算壹日。
    事  實
一、乙○○明知藉由取得人頭帳戶要求被害人依指示匯款入帳以
    避免追查，已為目今社會詐欺集團遂行其詐欺取財犯罪之重
    要環節，因此預見交付金融帳戶予不熟識之他人使用，將可
    幫助詐欺集團成員於著手詐欺犯行後，持之要求被害人匯款
    入帳而作為詐欺取財犯罪工具之不法使用，竟仍基於幫助詐
    欺取財之不確定故意，於民國97年9 月11日下午4 時許，將
    其於同年月8 日向中國信託商業銀行（下稱中信商銀）右昌
    分行所開立，帳號000000000000000 之帳戶存摺、提款卡及
    密碼，以不詳之代價，寄交至台中地區某真實姓名年籍不詳
    之成年人，藉此幫助該人所屬之詐欺集團遂行詐欺犯行。嗣
    該詐欺集團果意圖為自己不法之所有，於同日晚間9 時30分
    許，由集團中某佯裝為奇摩網路賣家之成年成員撥打電話予
    甲○○，謊稱網路購物扣款錯誤，要求甲○○須至銀行操作
    ATM 辦理解除，致甲○○陷於錯誤，依其指示至新竹市○○
    路○ 段375 號1 樓中信商銀經國分行操作ATM ，分新台幣（
    下同）30000 元、29000 元、30000 元、11000 元、12353
    元共5 筆轉出合計112353元至乙○○上開帳戶內，嗣甲○○
    發覺受騙報警查獲。
二、案經台北市政府警察局中山分局移送台灣台北地方法院檢察
    署檢察官簽請台灣高等法院檢察署檢察長令轉台灣高雄地方
    法院檢察署檢察官偵查起訴。
    理  由
壹、證據能力部分：
一、按被告以外之人於審判外之言詞或書面陳述，除法律有規定
    者外，不得作為證據；又被告以外之人於審判外之陳述，雖
    不符刑事訴訟法第159 條之1 至第159 條之4 之規定，而經
    當事人於審判程序同意作為證據，法院審酌該言詞陳述或書
    面陳述作成時之情況，認為適當者，亦得為證據；刑事訴訟
    法第159 條第1 項、第159 條之5 第1 項定有明文。經查，
    證人即被害人甲○○於警詢中所為之陳述，其屬於被告以外
    之人於審判外之陳述者，惟據檢察官、被告於本院審理中同
    意作為證據，本院審酌上開證據作成時之情況，亦無不當之
    情形，認為以之作為本件之證據亦屬適當，核之上開說明，
    自應有證據能力。
二、按除顯有不可信之情況外，從事業務之人於業務上或通常業
    務過程所須製作之紀錄文書、證明文書，亦得為證據，刑事
    訴訟法第159 條之4 第2 款定有明文。經查，卷附之卷附自
    動櫃員機交易明細單5 紙，係金融機構業務人員以機器輔助
    方式，通常業務過程製作之紀錄文書，亦無何顯不可信之情
    形，核之上開說明，應認具有證據能力。
貳、實體部分：
一、訊之被告乙○○對於交付其開立之上開中信商銀右昌分行帳
    戶存摺、提款卡及密碼予不詳姓名之人，固不諱言，惟矢口
    否認有何幫助詐欺取財之犯行，辯稱：伊係看報紙廣告代辦
    信用貸款後，與對方連絡，對方要求伊寄交上開物品云云。
    經查：（一）本件被害人甲○○分別於上開時間因遭詐騙集
    團成員施以上開詐術陷於錯誤而操作自動櫃員機匯出上開款
    項至被告上開帳戶內，旋遭提款卡方式提領等情，業據證人
    即被害人甲○○於警詢時證述綦詳，並有自動櫃員機交易明
    細單5 紙附卷可憑，足認被告使用之系爭帳戶確實遭真實姓
    名年籍不詳之成年人用以詐騙被害人甲○○匯款以取得不法
    款項使用無訛；（二）又衡諸社會通常經驗，辦理信用貸款
    僅須提供個人之金融帳戶帳號作為貸款後匯入款項之用，並
    不須使用存摺、提款卡，並無須知道提款卡之密碼，故被告
    所辯顯與常情不符，況金融帳戶之存摺、提款卡及密碼乃個
    人重要理財之物，若落入不明人士手中，極易被利用為取贓
    之犯罪工具，一般人均有妥為保管以防止他人任意使用之認
    識，縱有特殊情況偶須交付他人使用，亦必深入瞭解用途及
    合理性，始會安心提供，而被告為成年人，應有相當之智識
    程度及社會經驗，其竟將存摺及提款卡連同密碼提供予不詳
    姓名之人使用，顯見被告確有能預知且不違背其本意之幫助
    詐騙集團詐欺之不確定故意。從而，本件罪證明確，被告犯
    行堪以認定。
二、按刑法上之幫助犯，係對於犯罪與正犯有共同之認識，而以
    幫助之意思，對於正犯資以助力，而未參與實施犯罪之行為
    者而言（最高法院88年度臺上字第1270號判決意旨參照），
    本件被告將上開帳戶存摺、提款卡及提款密碼提供予真實姓
    名年籍不詳之成年人詐騙他人財物，顯係基於幫助他人詐欺
    之犯意，且並無任何積極證據證明其有參與實施詐欺取財之
    犯罪構成要件行為，是核被告所為，係犯刑法第30條第1 項
    前段、第339 條第1 項之幫助詐欺取財罪。被告並未實際參
    與詐欺取財犯行，所犯情節較正犯輕微，爰依刑法第30條第
    2 項規定，減輕其刑。審酌被告所為影響社會交易安全，增
    加被害人追償及警察機關偵查犯罪之困難，被害人遭詐騙金
    額尚非鉅大，被告犯復未能坦認犯行及其他等一切情狀，量
    處如主文所示之刑，並諭知易科罰金之折算標準。
據上論斷，應依刑事訴訟法第299 條第1 項前段，刑法第339 條
第1 項、第30條、第41條第1 項前段，刑法施行法第1 條之1 ，
判決如主文。
中    華    民    國    99    年    2     月    25    日
                  刑事第十一庭  審判長法  官  黃三友
                                      法  官  莊珮吟
                                      法  官  林俊寬
以上正本證明與原本無異。
如不服本判決應於收受送達後10日內向本院提出上訴書狀，並應
敘述具體理由；如未敘述上訴理由者，應於上訴期間屆滿後20日
內向本院補提理由書（均須按他造當事人之人數附繕本）「切勿
逕送上級法院」。
中    華    民    國    99    年    2     月    25    日
                                      書記官  林香如
附錄法條：
中華民國刑法第339條
意圖為自己或第三人不法之所有，以詐術使人將本人或第三人之
物交付者，處5 年以下有期徒刑、拘役或科或併科1 千元以下罰
金。
以前項方法得財產上不法之利益或使第三人得之者，亦同。
前二項之未遂犯罰之。

司法院資訊處製作；財團法人民間司法改革基金會備份。
